臺灣桃園地方法院刑事裁定
111年度聲字第3839號
聲明異議人
即受刑人    陳振炎


上列聲明異議人即受刑人因公共危險案件，對於檢察官之執行指
揮聲明異議，本院裁定如下：
    主  文
聲明異議駁回。
    理  由
一、程序事項：
  ㈠受刑人或其法定代理人或配偶以檢察官執行之指揮為不當者
    ，得向諭知該裁判之法院聲明異議，刑事訴訟法第484條定
    有明文。此所稱「檢察官執行之指揮不當」，係指就刑之執
    行內容或其方法違背法令，或雖非違法而因處置失當，致受
    刑人蒙受重大不利益者而言。而是否屬檢察官執行之指揮，
    得為聲明異議之標的，應從檢察官所為之實質內容觀察，不
    限於已核發執行指揮書之情形。
  ㈡本件受刑人陳振炎因公共危險案件，經本院判處有期徒刑確
    定，由臺灣桃園地方檢察署檢察官執行。檢察官於民國111
    年11月29日核發執行傳票/命令，通知受刑人於同年12月23
    日到場，傳票/命令上記載「報到日即執行日」、「本件經
    檢察官審核，有期徒刑6月擬不准易科罰金及易服社會勞動
    」，已擬具否准易科罰金及易服社會勞動之初步決定並通知
    受刑人。受刑人主張檢察官於通知到案執行前，未予其陳述
    意見之機會，且擬據否准易科罰金及易服社會勞動之初步決
    定有裁量瑕疵，向本院聲明異議。核屬對於檢察官執行內容
    及方法主張違法不當，合於前揭規定，本院應予受理。
二、聲明異議意旨：
　　檢察官通知受刑人於111年12月23日到案執行，執行傳票/命
    令上記載擬否准易科罰金及易服社會勞動，未予受刑人陳述
    意見之機會，且未通盤審酌受刑人一切主、客觀情狀，逕不
    准予易科罰金及服社會勞動，其執行指揮不當，請求撤銷檢
    察官執行之指揮等語。
三、本院之判斷：
　㈠檢察官對於受刑人所受6月以下有期徒刑或拘役宣告，是否准
    許易科罰金或易服社會勞動，具有裁量權限。由執行檢察官
    依具體個案，經考量犯罪特性、情節及受刑人個人特殊事由
    等事項後，審酌受刑人是否有因易科罰金或易服社會勞動，
    「難收矯正之效或難以維持法秩序」之例外情形。其中犯罪
    特性、情節等事項，固得事先依確定之卷內資料予以審查，
    惟受刑人個人特殊事由等事項，則需由受刑人向執行檢察官
    陳述，檢察官始能對受刑人是否有特殊事由及其事由為何，
    一併予以衡酌。若檢察官未給予受刑人陳述意見之機會，即
    遽為不准易科罰金或易服社會勞動之執行命令，其所為否准
    之程序，自有明顯瑕疵，即屬執行之指揮不當（最高法院10
    7年度台抗字第209號裁定同此見解）。而所謂陳述意見之方
    式，法律並無明文規定，不限於言詞調查程序。若已予受刑
    人以言詞、書面或其他適當方式陳述意見之機會，供檢察官
    審酌後作成終局決定，受刑人之程序權已受保障，檢察官執
    行之指揮方式即無違法或不當。經查：
　⒈受刑人因公共危險案件，經本院以111年度審交易字第329號
    判處有期徒刑6月，併科罰金新臺幣（下同）4萬元，有期徒
    刑如易科罰金，罰金如易服勞役，均以1,000元折算1日。案
    件確定後由臺灣桃園地方檢察署以111年度執字第13694號執
    行，檢察官於111年11月29日核發執行傳票/命令，通知受刑
    人於同年12月23日到案執行，傳票/命令上記載「本件經檢
    察官審核，有期徒刑6月擬不准易科罰金及易服社會勞動」
    、「檢附刑事執行意見書1份，請臺端事先填寫完畢，於傳
    喚當日，攜帶到署」，有臺灣高等法院被告前案紀錄表、臺
    灣桃園地方檢察署執行傳票/命令影本在卷可憑。
　⒉由該執行傳票/命令之記載可知，檢察官擬否准易科罰金及易
    服社會勞動，僅係就執行之內容作成初步意見，尚未形成終
    局決定。該執行傳票/命令並附有「刑事執行意見書」，供
    受刑人事先填寫，受刑人即可針對檢察官擬否准易科罰金及
    易服社會勞動之初步意見，提出個人特殊事由並檢附資料向
    檢察官陳述，供檢察官綜合審酌。此外，檢察官於111年11
    月29日核發執行傳票/命令，於同年12月2日對受刑人送達，
    受刑人應到日期為同年12月23日，此據本院依職權調取執行
    卷宗確認無訛，並有執行傳票/命令及送達證書影本附卷可
    參。檢察官顯已預留相當之期間，供受刑人適時檢具資料並
    以書面提出陳述之機會，俾由檢察官進一步審核受刑人之個
    人特殊事由，以形成是否准予易科罰金及易服社會勞動之最
    終決定。應認受刑人於到案執行前，至遲於到案執行時，已
    有以書面或言詞向檢察官陳述意見之機會，尚難認檢察官之
    執行方法違反正當法律程序。
　㈡檢察官依刑法第41條第1項至第4項規定，審酌受刑人易科罰
    金或易服社會勞動，是否難收矯正之效或難以維持法秩序者
    ，乃檢察官指揮執行時得依職權裁量之事項，原則上法院不
    宜自行代替檢察官判斷受刑人是否有上開情事，即僅於檢察
    官上開裁量權之行使，有未依法定程序進行裁量，超越法律
    授權裁量範圍等情事，法院始有介入審查之必要（最高法院
    99年度台抗字第899號裁定同此見解）。換言之，就受刑人
    是否因易科罰金或易服社會勞動，而有難收矯正之效或難以
    維持法秩序之情事，檢察官有裁量空間，法院僅得審查其判
    斷之程序有無違背法令、事實認定有無錯誤、其審認之事實
    與裁量要件有無合理關連、有無逾越或超過法律規定之範圍
    。經查：
　⒈受刑人有附表所示酒後駕車而受緩起訴處分及科刑之紀錄。
    其中編號4所示案件所宣告之刑不得易科罰金，受刑人於107
    年10月15日入監，於108年5月14日執行完畢出監；其中編號
    5為本件受刑人聲明異議之原因案件，此有臺灣高等法院被
    告前案紀錄表、各該處分書及判決書在卷可憑。可見受刑人
    確實已多次犯酒後駕車之公共危險罪，所宣告之刑經准許易
    科罰金執行完畢，又再犯相同之罪；甚至於入監執行有期徒
    刑7月完畢後，仍又再次酒後駕車，堪認其遵法意識薄弱，
    未能因刑之執行而知所警惕。故執行檢察官審核後，初步認
    為易科罰金或易服社會勞動，難收矯正之效及難以維持法秩
    序，擬具否准易科罰金及易服社會勞動之意見通知受刑人，
    尚難認有裁量不當或濫用之情形。
　⒉此外，檢察官尚未對受刑人作成否准易科罰金及易服社會勞
    動之終局處分。關於受刑人個人特殊事由等事項，本即尚待
    受刑人到案說明或填具「刑事執行意見書」向檢察官陳述，
    供檢察官綜合審酌，已如前述。檢察官於執行傳票/命令上
    註記「擬不准易科罰金及易服社會勞動」等文字，並提供「
    刑事執行意見書」供受刑人先行填載，應認係為使受刑人於
    到案前獲悉檢察官之初步意見，若受刑人有意聲請易科罰金
    或易服社會勞動，即可事先準備並檢具有關個人特殊事由之
    資料供檢察官審酌，反而較能夠保障受刑人資訊獲知之權利
    ，尚難認檢察官之執行方式有何違法或不當。
四、綜上所述，受刑人因公共危險案件，經本院以111年度審交
    易字第329號判處有期徒刑6月。檢察官審核受刑人反覆犯罪
    及受執行之情形，擬不准易科罰金及易服社會勞動，於111
    年11月29日核發執行傳票/命令，通知受刑人於同年12月23
    日到場執行，於執行傳票/命令上註記「擬不准易科罰金及
    易服社會勞動」等文字，並提供「刑事執行意見書」供受刑
    人先行填載，係為使受刑人於到案前獲悉檢察官之初步意見
    ，並給予受刑人陳述之機會，使受刑人得以對此提出相應之
    主張，尚難認檢察官核發該執行傳票/命令之執行指揮，有
    何違法或不當。從而，受刑人聲明異議為無理由，應予駁回
    。
五、據上論斷，應依刑事訴訟法第486條，裁定如主文。 
中　　華　　民　　國　　111 　年　　12　　月　　15　　日
                  刑事第四庭    法　官　涂偉俊
以上正本證明與原本無異。
如不服本裁定，應於裁定送達後5 日內向本院提出抗告狀。
　　　　　　　　　　　　　　　  書記官　余玫萱　　　　　　　　　
中　　華　　民　　國　　111 　年　　12　　月　　15　　日
附表：
編號 酒駕時間（民國） 案號 處分或判決結果 1 102年11月12日 桃園地檢102年度速偵字第6438號 緩起訴處分，向國庫支付新臺幣4萬5,000元，並接受法治教育1場次。 2 105年6月3日 本院105年度壢交簡字第1077號 有期徒刑5月，如易科罰金，以新臺幣1,000元折算1日。 3 106年1月22日 本院106年度壢交簡字第193號 有期徒刑6月，如易科罰金，以新臺幣1,000元折算1日。 4 107年2月12日 本院107年度審交易字第615號 有期徒刑7月（不得易科罰金）。 5 111年5月11日 （本件聲明異議之原因案件） 本院111年度審交易字第329號 有期徒刑6月，併科罰金新臺幣4萬元，有期徒刑如易科罰金，罰金如易服勞役，均以1,000元折算1日。